【裁判字號】    88,上更(一),81
【裁判日期】    890822
【裁判案由】    返還不當得利等
【裁判全文】
臺灣高等法院高雄分院民事判決  八十八年度上更(一)字第八一號
    上  訴  人    甲○○
    訴訟代理人    楊雪貞律師
    被  上訴人    乙○○原名.
    訴訟代理人    陳水聰律師
    複代  理  人  張瓊文律師
右當事人間請求返還不當得利等事件，上訴人對於中華民國八十七年三月十六日臺灣
高雄地方法院八十六年訴字第一六三０號第一審判決提起上訴，經最高法院發回更審
，本院判決如左：
      主      文
原判決關於命上訴人給付超過新臺幣壹佰零萬捌仟貳佰陸拾陸元，及該部分假執行
之宣告，暨除確定部分外訴訟費用之裁判均廢棄。
右開廢棄部分，被上訴人在第一審之訴及假執行之聲請均駁回。
其餘上訴駁回。
第一審（除確定部分外）、及第二審、發回前第三審訴訟費用，由上訴人負擔三分之
二，餘由被上訴人負擔。
本判決所命給付，上訴人如於假執行程序實施前以新臺幣壹佰零萬捌仟貳佰陸拾陸
元為被上訴人預供擔保，得免為假執行。
      事      實
甲、上訴人方面：
一、聲明：求為判決：(一)原判決不利於上訴人部分廢棄。(二)上開廢棄部分，被上訴人
    在第一審之訴駁回。(三)如受不利之判決，願供擔保，請准宣告免為假執行。
二、陳述：除與原審及本院前審判決記載相同，茲予引用外，補稱：被上訴人曾於民
    國八十二年十一月間透過上訴人向陳丁麗雪借貸新臺幣（下同）一百五十萬元，
    由被上訴人親自至上訴人販售蔬果之新興市場拿取，被上訴人所交付之陳清楚為
    發票人，面額各五十萬元支票三紙，並應被上訴人及陳丁麗雪之要求，由上訴人
    背書，嗣屆期退票，陳丁麗雪向上訴人索討，上訴人代償一百五十萬元，上訴人
    對被上訴人有一百五十萬元債權，上訴人均得以對被上訴人之一百五十萬元債權
    主張抵銷。
三、證據：援用原審所提證據，並聲請訊問證人黃崑山。
乙、被上訴人方面：
一、聲明：求為判決：駁回上訴。
二、陳述：除與原審及本院前客判決記載相同，茲予引用外，補稱：被上訴人根本未
    曾透過上訴人向陳丁麗雪借貸任何金錢，而其所舉之證人，亦無法證明甲○○確
    實交付一百五十萬元之金額予被上訴人，且交付金錢之原因為何？證人亦不瞭解
    。更何況，衡諸常理，交付一百五十萬元之金額，亦豈有交付現金之理？再關於
    上訴人另所指述由陳丁麗雪所執，以陳清楚為發票人，而由甲○○背書之支票，
    如真屬實，則該票據上既徹頭徹尾均無任何被上訴人之名義，則又有何依據對被
    上訴人主張任何權利？
三、證據：援用原審所提證據。
丙、本院依職權向臺灣高雄地方法院調閱八十四年度鳳簡字第三一四號及八十五年度
    簡上字第一五一號民事案卷。
      理      由
一、本件被上訴人主張：上訴人前以臺灣高雄地方法院八十二年度票字第七一０九號
    本票許可強制執行裁定為執行名義，聲請該院對伊所有坐落高雄市○○區○○段
    五四地號土地暨其上門牌為高雄市○○街三巷七號十二樓房屋實施查封拍賣。經
    伊對上訴人提起確認上開裁定所載本票債權六百萬元不存在之訴，伊業獲勝訴判
    決確定。上訴人對伊並無債權，竟聲請查封拍賣伊所有上開房地，伊自得依侵權
    行為及不當得利之法律關係，請求上訴人賠償伊因而支出之執行費六萬零四百七
    十元、土地增值稅七萬一千九百四十六元，及系爭房地之拍定價格較市價短少四
    十四萬六千七百七十八元之損害，暨請求上訴人返還其因強制執行所受分配價金
    九十萬五千八百五十元之利益，共計一百四十八萬五千零四十四元等情，求為命
    上訴人如數給付及加付法定遲延利息之判決（被上訴人請求逾上開範圍部分，經
    原審為其敗訴判決，未據其聲明不服）。
二、上訴人則以：被上訴人確曾向伊借款六百萬元，並簽發面額各二百萬元之本票三
    張交伊收執，伊持以聲請本票裁定，並據以聲請強制執行，係依法行使權利，並
    無不當。又被上訴人於八十二年十一月間持訴外人陳清楚為發票人，面額各為五
    十萬元之支票三張，透過伊向訴外人陳丁麗雪借款一百五十萬元，陳丁麗雪屆期
    提示，不獲付款，由伊代償，伊對被上訴人有一百五十萬元之債權，爰以之與系
    爭債務抵銷等語，資為抗辯。
三、查被上訴人主張之事實，已據提出原法院八十四年度鳳簡字第三一四號、八十五
    年度簡上字第一五一號民事判決、金額計算分配表等件為證（見原審卷八至一五
    頁），堪認為真實。上訴人雖抗辯：伊有替被上訴人清償欠陳丁麗雪之一百五十
    萬元，伊得主張抵銷云云，並提出支票三張及退票理由單二紙以為證明，及舉證
    人陳丁麗雪、柯春風、黃崑山為證。然為被上訴人所否認。經查，證人陳丁麗雪
    證稱：「被上訴人未向我借錢，是上訴人向我說被上訴人要向他借錢」等語，及
    證人柯春鳳證稱：「陳丁麗雪借出去的一百五十萬元是被上訴人透過上訴人向陳
    丁麗雪借的」等語，足證被上訴人並未向訴外人陳丁麗雪借款一百五十萬元。且
    一百五十萬元在目前之社會並非一筆小數目，上訴人卻稱其完全以現金交付，並
    無任何之交付資金憑證，已與交易常有悖，又上訴人提出支票三張，亦均無被上
    訴人之背書，另證人黃崑山證稱：「八十二年間，在菜市場我有看到上訴人拿了
    很多錢用報紙包著交給一個女的」等語，亦均不足以證明兩造間有借貸關係存在
    ，或被上訴人有向陳丁麗雪借款。是上訴人所為對被上訴人有上開一百五十萬元
    債權之抵銷抗辯，尚無可採。次查，上訴人明知其對被上訴人並無本票債權存在
    ，猶於取得本票裁定後，聲請查封拍賣被上訴人所有之系爭房地，侵害被上訴人
    之財產權，使被上訴人受有支出執行費六萬零四百七十元、土地增值稅七萬一千
    九百四十六元，又上訴人無債權而受分配受償九十萬五千八百五十元，為不當得
    利，亦應對被上訴人負返還責任。是被上訴人依據侵權行為及不當得利之法律關
    係，請求上訴人給付一百零三萬八千二百六十六元，洵屬正當，應予准許。至被
    上訴人請求上訴人賠償系爭房地之拍定價格較市價短少四十四萬六千七百七十八
    元之損害，固據提出華聲企業發展鑑定顧問有限公司鑑定報告書為證。惟查執行
    法院拍賣系爭房地，係本諸公正客觀立場為之，系爭房地拍定價格，自屬合理。
    被上訴人事後再鑑定系爭房地價值，並以上開鑑定報告書，請求上訴人賠償四十
    四萬六千七百七十八元損害，自無可採。
四、綜上所述，被上訴人請求上訴人給付一百零三萬八千二百六十六元，及自八十六
    年六月十二日起至清償日止，按年息百分之五計算之利息，為有理由，應予准許
    ，逾此所為請求，為無理由，應予駁回。原審就超過上開應准許部分，為上訴人
    敗訴之判決，並為假執行之宣告，自有未洽。上訴人就此部分指摘原判決不當，
    求予廢棄改判，為有理由，爰由本院將原判決此部分廢棄改判如主文第二項所示
    。至於上開應准許部分，原審判命上訴人給付並為假執行之宣告，核無違誤，上
    訴人就此部分，仍執陳詞，指摘原判決不當，求予廢棄，為無理由，應予駁回。
    又本件所命給付，上訴人陳明願供擔保，以代釋明，聲請宣告免為假執行，經核
    並無不合，爰酌定相當擔保金額准許之。
五、據上論結，本件上訴為一部有理由，一部無理由，依民事訴訟法第四百五十條、
    第四百四十九條第一項、第七十九條但書、第四百六十三條、第三百九十二條，
    判決如主文。
中      華      民      國    八十九    年      八      月    二十二    日
                                      臺灣高等法院高雄分院民事第四庭
~B1審判長法官  王錦村
~B2法      官  許明進
~B3法      官  曾錦昌
右為正本係照原本作成。
如對本判決上訴，須於判決送達後二十日內向本院提出上訴狀，其未表明上訴理由者
，應於上訴後二十日內向本院提出上訴理由書（均須按他造當事人之人數附繕本）。
上訴時應提出委任律師或具有律師資格之人之委任狀，並依附註條文規定辦理。
中      華      民      國    八十九    年      八      月    二十九    日
~B法院書記官  施耀程
附註：
民事訴訟法第四百六十六條之一：
對於第二審判決上訴，上訴人應委任律師為訴訟代理人，但上訴人或其法定代理人具
有律師資格者，不在此限。
上訴人之配偶、三親等內之血親、二親等內之姻親，或上訴人為法人、中央或地方機
關時，其所屬專任人員具有律師資格並經法院認為適當者，亦得為第三審訴訟代理人。
第一項但書及第二項情形，應於提起上訴或委任時釋明之。
                                                                    ＨＪ


司法院資訊處製作；財團法人民間司法改革基金會備份。
